臺灣臺中地方法院刑事判決　　　　　　　　　　　　　九十年度訴字第一九一五號
　　公　訴　人　臺灣台中地方法院檢察署檢察官
　　被　　　告　丙○○
右列被告因偽造文書案件，經檢察官提起公訴（九十年度偵字第一一八四六號），本
院判決如左：
    主  文
丙○○共同行使偽造私文書，足以生損害於公眾及他人，累犯，處有期徒刑陸月，如
易科罰金，以參佰元折算壹日。所偽造之「丁○○」印章壹枚及汽車過戶登記書中所
偽造「丁○○」之署押、印文各壹枚均沒收。
    事  實
一、丙○○於民國八十六年間曾因詐欺罪，經臺灣高等法院台中分院院判處有期徒刑
    一年確定，指揮書執畢日期為八十八年八月六日。詎其猶不知悔改，受不詳姓名
    年籍而綽號為「楊仔」之成年男子委託並自「楊仔」處取得丁○○所有遺失之Ｚ
    000000000號國民身分證一張，竟與「楊仔」共同基於偽造文書持以行
    使及使公務員登載不實之犯意，於八十八年十月間以其自己之名義向不知情之甲○○購買ＭＤ─七七六八號自用小客車一輛，並要求甲○○將該車過戶在丁○○
    名下，並交付前開丁○○之身分證一張予甲○○且委託不知情之甲○○代刻丁○○之印章一枚，以辦理該車之過戶手續。甲○○不疑有他遂另委託不詳姓名年籍
    之成年男子代刻「丁○○」印章一枚後，於八十八年十月十八日，蓋用前開印章
    於汽車過戶登記書之新車主名稱欄中並簽「丁○○」署押（即姓名）一枚，而持
    向交通部公路局台中區監理所豐原監理站，辦理將該車過戶予「丁○○」，而使
    交通部公路局台中區監理所豐原監理站不知情之承辦員將前開不實事項登載於車
    籍異動資料中，而足以生損害於丁○○與交通部公路局台中區監理所豐原監理站
    對車輛管理之正確性。嗣因丁○○於九十年初收得該自小客車之使用牌照稅單時
    發覺有異而報警查獲上情。
二、案經臺中縣警察局豐原分局移請臺灣臺中地方法院檢察署檢察官偵查起訴。
    理  由
壹、有罪部分：
一、訊據被告丙○○雖坦承於前開時、地，受不詳姓名年籍而綽號為「楊仔」之成年
    男子委託而以其自己之名義向不知情之甲○○購買前開自用小客車，並交付前開
    丁○○之身分證一張予甲○○且委託不知情之甲○○代刻丁○○之印章一枚，以
    辦理該車之過戶手續等事實，惟矢口否認有何偽造私文書持以行使及使公務員登
    載不實之犯行，並辯稱：因其與「楊仔」為同事期間，遂受其所託而幫忙接洽購
    買該車，但在過戶後已將該車及前開文件資料等交予「楊仔」，其不知「楊仔」
    並非丁○○云云。惟查前揭事實業據證人丁○○指訴綦詳，核與證人甲○○證述
    情節相符，並有汽車買賣合約書、汽車過戶登記書、交通部公路局台中區監理所
    豐原監理站函等在卷可稽。且參酌檢察官曾提示被告於偵查中所提出「楊仔」之
    相片一張（見偵查卷第三十一頁）供證人甲○○辨認該相片中之人與被告所交付
    前開丁○○身分證上之人是否相同時，證人甲○○證稱身分證上相片比較年輕等
    語（見偵查卷第三十七、三十八頁），足證前開丁○○身分證相片上之人與被告
    於偵查中所提出「楊仔」之相片所示之人並不相同；則被告於「楊仔」交付前開
    丁○○之身分證一張而託其購買前開自用小客車時，已知身分證上之丁○○與「
    楊仔」並非同一人，堪以認定。被告前開所辯，無非事後圖卸刑責之詞。本件事
    證明確，被告犯行洵堪認定。
二、核被告所為，係犯刑法第二百十六條、第二百十條之行使偽造私文書罪及同法第
    二百十四條之使公務員登載不實罪。被告與不詳姓名年籍而綽號為「楊仔」之成
    年男子間就前開犯行有犯意聯絡與行為之分擔，應論以共同正犯。查被告偽造前
    開「丁○○」印章及蓋用印文並偽造「丁○○」署押（即姓名）一枚於前開汽車
    過戶登記書上，其偽造印章、印文、署押之行為，均係屬偽造私文書行為之一部
    ，其偽造私文書之低度行為應為行使之高度行為所吸收，只論以行使偽造私文書
    罪（最高法院四十四年度台上字第八六四號判例、八十八年度台非字第五號判決
    參照）。次查被告所犯行使偽造私文書罪與使公務員登載不實罪間，有方法結果
    之牽連關係，為牽連犯，依刑法第五十五條之規定，應從一重之行使偽造私文書
    罪處斷。又查被告利用不知情之甲○○偽造「丁○○」之印章一枚，並蓋用於前
    開汽車過戶登記書中並偽造「丁○○」署押（即姓名）一枚，而持以行使向前開
    監理機關辦理將該車過戶予「丁○○」，而使公務員登載不實，應為間接正犯。
    復查被告曾因詐欺罪，經臺灣高等法院台中分院院判處有期徒刑一年確定，指揮
    書執畢日期為八十八年八月六日，此有臺灣台中地方法院檢察署刑案資料查註紀
    錄表與臺灣高等法院被告全國前案紀錄表各一份在卷可憑；其於前案有期徒刑執
    行完畢後，五年以內再犯本案有期徒刑以上之罪，屬累犯，依刑法第四十七條之
    規定，應加重其刑。爰審酌被告之犯罪動機、目的、手段、所生危害，及其犯後
    猶飾詞卸責之之態度等一切情狀，量處如主文所示之刑，且諭知易科罰金之折算
    標準，以資懲儆。又按行為後法律有變更者，適用裁判時之法律。但裁判前之法
    律有利於行為人者，適用最有利於行為人之法律，刑法第二條第一項定有明文；
    且易刑標準有變更亦有刑法第二條第一項之適用，此有七十九年十二月四日七十
    九年度第三次刑事庭會議決議（三），二十四年七月總會決議（二）可供參考；
    查被告行為後，刑法第四十一條業於九十年一月四日修正，同年月十日公佈施行
    ，並於同年月十二日生效；修正前刑法第四十一條規定：「犯最重本刑為三年以
    下有期徒刑以下之刑之罪，而受六月以下有期徒刑或拘役之宣告，因身體、教育
    、職業、家庭之關係或其他正當事由，執行顯有困難者，得以一元以上三元以下
    折算一日，易科罰金。」，而修正後刑法第四十一條第一項前段規定：「犯最重
    本刑為五年以下有期徒刑以下之刑之罪，而受六個月以下有期徒刑或拘役之宣告
    ，因身體、教育、職業、家庭之關係或其他正當事由，執行顯有困難者，得以一
    元以上三元以下折算一日，易科罰金。」；是比較新舊法之適用結果，以適用新
    法較有利於行為人，故依刑法第二條第一項前段之規定及前開二十四年七月總會
    決議（二），本件應依新法即適用修正後之規定，併此敘明。
三、末查被告所偽造前開汽車過戶登記書業已交付予監理機關，非屬被告所有，亦非
    違禁物，尚不得依刑法第三十八條之規定宣告沒收。惟被告所偽造之前開汽車過
    戶登記書中「丁○○」之印文、署押各一枚係偽造（見偵查卷第二十四頁），不
    問屬於犯人與否，均應依刑法第二百十九條之規定，宣告沒收。至被告所偽造之
    前開「丁○○」印章一枚，無法證明已滅失而不存在，不問屬於犯人與否，應依
    刑法第二百十九條之規定，宣告沒收。
貳、不另為無罪諭知部分：
一、公訴意旨另略以：（一）被告在不詳時地，以不詳原因取得吳清水在八十六、八
    十七年間在台中市（起訴書誤載為高雄）遺失之Ｚ000000000號國民身
    分證一張後，另於八十八年九月二十四日冒用乙○○名義，填具行動電話服務申
    請書向台灣大哥大股份有限公司申請租用0000000000號行動電話使用
    ，足以生損害於乙○○與台灣大哥大股份有限公司。（二）被告其後於八十八年
    十一月二十日，再冒用丁○○名義申請補發行車執照使用，均足以生損害於丁○○及公路監理機關對車輛管理之正確性，因認被告涉犯刑法第二百十六條、第二
    百十條之行使偽造私文書罪及同法第二百十六條、第二百十四條之行使使公務員
    登載不實之文書罪云云。
二、按不能證明被告犯罪或其行為不罰者，應諭知無罪之判決，刑事訴訟法第三百零
    一條第一項定有明文。再按犯罪事實應依證據認定之，無證據不得推定其犯罪事
    實，刑事訴訟第一百五十四條，亦有規定；且認定不利於被告之事實，須依積極
    證據，苟積極證據不足為不利於被告事實之認定時，即應為有利於被告之認定，
    更不必有何有利之證據，此有最高法院三十年度上字第八一六號判例可資參照。
三、公訴意旨認被告涉犯行使偽造私文書罪、行使使公務員登載不實之文書罪嫌，無
    非以前開犯行業據被害人乙○○、丁○○指訴綦詳，核與證人甲○○證述之情節
    相符，並有台灣大哥大股份有限公司用戶資料卡、汽車各項異動登記書附卷可稽
    等為其主要論據。然訊據被告則堅詞否認有何前開犯行，辯稱：前開00000
    00000號行動電話、行車執照均非其所聲請，更未冒用乙○○、丁○○名義
    聲請等語。經查：證人乙○○、丁○○於本院審理時雖證稱其等身分證遺失等事
    實，惟彼等之證詞亦無法證實係被告冒用其等名義向台灣大哥大股份有限公司聲
    請前開行動電話、或向監理機關聲請核發前開行車執照。且前開台灣大哥大股份
    有限公司用戶資料卡、汽車各項異動登記書之印章或簽名亦無證據足資證明係被
    告所偽造。此外，復查無其他積極證據足資證明被告有何公訴人所指行使偽造私
    文書、行使使公務員登載不實之文書之犯行，既不能證明被告犯罪，本應諭知被
    告無罪之判決，惟公訴意旨認此部分與前開有罪部分有牽連犯或連續犯之裁判上
    一罪之關係，爰不另為無罪之諭知。
參、據上論斷，應依刑事訴訟法第第二百九十九條第一項前段，刑法第二十八條、第
    二百十六條、第二百十條、第二百十四條、第五十五條、第四十七條、第二百十
    九條、修正後第四十一條第一項前段，罰金罰鍰提高標準條例第一條前段、第二
    條，判決如主文。
中      華      民      國      九十一    年    七    月    二十九    日
                                臺灣台中地方法院刑事第七庭
                                        法  官  陳  卿  和
右正本證明與原本無異。
如不服本判決，應於送達後十日內向本院提出上訴狀 （須附繕本） ，上訴於台灣高
等法院台中分院。
                                        書記官
中      華      民      國      九十一    年      七    月    二十九    日
【附錄本案論罪科刑法條全文】
刑法第二百十條：
偽造、變造私文書，足以生損害於公眾或他人者，處五年以下有期徒刑。
刑法第二百十四條：
明知為不實之事項，而使公務員登載於職務上所掌之公文書，足以生損害於公眾或他
人者，處三年以下有期徒刑、拘役或五百元以下罰金。
刑法第二百十六條：
行使第二百十條至第二百十五條之文書者，依偽造、變造文書或登載不實事項或使登
載不實事項之規定處斷。
